【裁判字號】    95,上易,987
【裁判日期】    950824
【裁判案由】    竊盜等
【裁判全文】
臺灣高等法院刑事判決                 95年度上易字第987號
上  訴  人  臺灣新竹地方法院檢察署檢察官
被      告  甲○○
上列上訴人因被告竊盜案件，不服臺灣新竹地方法院94年度易字
第650號，中華民國95年4月10日第一審判決（起訴案號：臺灣新
竹地方法院檢察署94年度偵字第4024號），提起上訴，本院判決
如下：
    主  文
上訴駁回。
    理  由
一、本案經本院審理結果，認第一審判決對被告甲○○為無罪之
    諭知，核無不當，應予維持，並引用第一審判決書記載之證
    據及理由（如附件）。
二、檢察官上訴意旨略以：本件固無被告自白、目擊證人等直接
    證據資以證明被告之犯罪事實，惟依被告不利己之供述，證
    人林文鴻、劉俊延、蔡福在之證述，證明被告於案發當時出
    現在案發現場惟未能提出合理理由，被告當時身上攜帶有柴
    刀與螺絲起子各乙把而未能提出合理理由，被告經逮捕前東
    張西望找尋某物、至遇證人林文鴻、蔡福在後隨即逃跑之事
    實。又證人劉俊延證述於逮捕被告前不久在案發現場看到遠
    處的樹枝在搖動，後來又聽到鋸鐵及敲打的聲音，在距離逮
    捕被告處1 百公尺餘處發現本件失竊之紅色與白色纏繞電線
    乙綑，立即報警後在園區內發現被告並逮捕之事實，均足以
    證明被告確有犯本件竊盜之事實，指摘原判決不當。
三、本院查：
  (一)在「ㄅㄆㄇ猴園」內所查獲之電線2綑，1為紅色與白色、1
    為黑色與綠色纏繞之電線，其中黑色與綠色之電線上還接了
    1 個插座，有照片附卷可稽（見偵查卷第34頁下方）；而紅
    色與白色纏繞之該綑電線，亦經被害人乙○○當場指認為該
    園區內裝在各個猴籠內、用以聯結猴舍之電線，而黑色與綠
    色纏繞之電線，則非「ㄅㄆㄇ猴園」內所使用之電線，業據
    被害人乙○○於警詢及原審結證在卷。
  (二)據證人即現場查獲被告之警員林文鴻於原審結證稱當天伊接
    到蔡福在、劉俊延報案，就立即趕到「ㄅㄆㄇ猴園」，伊到
    達時，由蔡福在帶伊到一塊水泥地（即偵查卷第34頁下方照
    片所示之處），看到2 綑已經被人剛剪下的電線，他告訴伊
    電線是在往園區內走約1百公尺遠的1個草叢內（即偵查卷第
    33頁上方照片所示位置）發現的，電線已經被他先移置到該
    處，他說竊賊在裡面，就兵分三路往園區內部之山區去查緝
    竊賊，伊是和蔡福在一組，走了一段路後，也就是再距離發
    現電線的草叢約1 百公尺遠處，伊看見甲○○迎面走過來，
    他手上拿著麵包、柴刀，嘴裡還在嚼東西，臉則朝向側面、
    眼睛則是上下在搜尋東西的樣子，幾秒後，他的臉轉回前方
    看到伊等二人後，就轉身開始往後跑，伊和蔡福在就立刻上
    前追他，大約追了1、2百公尺的山路，途中甲○○身上的螺
    絲起子還有掉下來，是蔡福在先抓到他，伊隨後趕到時，他
    們二人還在互拿柴刀、木棍對峙，伊掏出槍叫甲○○不要反
    抗後他才停下、放下柴刀，甲○○是有告訴伊他到「ㄅㄆㄇ
    猴園」是要找黑狗，但伊也陪他找了一段路並沒有看到他說
    的黑狗，這個「ㄅㄆㄇ猴園」除了前面的大門外沒有後門了
    ，在園區的後方山區有幾條可以走進園區○○路都是被小偷
    走出來的，另一組人馬當天有在甲○○所稱他進來的後門附
    近找到一輛他開來的汽車，但車上除了垃圾以外，並沒有發
    現其他東西等語（見原審卷第66頁反面至70頁）。即由證人
    林文鴻之證言固可佐證被告當時確實手持柴刀、身上攜帶螺
    絲起子在「ㄅㄆㄇ猴園」內被查獲之自白，然證人林文鴻亦
    證述並未親眼看見扣案之電線2 綑是由被告所剪下，在抓到
    被告時扣案的電線亦不是在被告身旁所找到，故證人林文鴻
    之證言尚不足以做為直接認定被告甲○○有竊取上開電線行
    為之證據。
  (三)證人劉俊延於原審結證僅親眼看見：警員林文鴻、蔡福在抓
    到被告時，被告有攜帶柴刀與螺絲起子各1 把，及在園區內
    的樹叢下看見2綑被人剪下、綑成2綑的電線之事實，其之前
    於警詢及原審初訊時所陳述「看到被告在準備偷電線」、「
    查獲被告時電線就在被告身旁」等詞，均為其個人依當時情
    況所為之推測，經核對上開證人林文鴻之證詞後即知證人劉
    俊延所為臆測之詞，其所言與事實並非相同，是以，證人劉
    俊延此部分之證詞尚不得做為認定被告有竊取「ㄅㄆㄇ猴園
    」內猴籠所裝設電線之證據。
  (四)另證人蔡福在於警詢時之陳述，與證人劉俊延於警詢時之陳
    述關於發現被告在準備偷接電線之情節幾乎相同（見偵查卷
    第20至21、23至24頁），再參酌上開證人林文鴻於原審結證
    之證詞，即可知證人蔡福在綜合自己推論後所為之陳述，亦
    無法做為認定被告有竊取「ㄅㄆㄇ猴園」內猴籠所裝設電線
    之證據。
  (五)被告於警詢、偵查、原審及本院固均坦承攜帶扣案之柴刀及
    螺絲子進入園區，柴刀之用途在於砍草等語，再參以證人林
    文鴻、劉俊延於原審結證稱該園區進入時已經沒人看管，是
    歇業的園區，且無人居住在內等語（見原審卷第69頁反面、
    70至72頁），而該園區內都是自然的河流及山林，與鄰近之
    他人土地亦以自然景觀為邊界乙情，亦為證人乙○○於原審
    結證在卷，可認被告進入上開園區因為山區而在無人使用之
    下雜草叢生而須砍草乙情，應堪採信。況上開扣案之電線之
    材質應以具有剪斷功能之利器使能於短時間內竊取完成，如
    以柴刀割取，實有違經驗法則，是自難僅因其攜帶柴刀及螺
    絲起子，即遽予推認上開扣案之電線為被告所竊取。公訴人
    此部分論據純屬臆測之詞，非有可取。
  (六)按以情況證據（即間接證據）斷罪時，尤須基於該證據在直
    接關係上所可證明之他項情況事實，本乎推理作用足以確證
    被告有罪，方為合法，不得徒憑主觀上之推想，將一般經驗
    上有利被告之其他合理情況逕予排除（參照最高法院32年上
    字第67號判例）。本件被告甲○○闖入他人之山林內找尋疑
    似自己失散的狗之說法固有令人懷疑之處，但並無積極之證
    據認定扣案之電線就是被告以其手上的柴刀所剪下、綑好待
    搬運之物。而證人劉俊延、蔡福在二人發現扣案電線的位置
    較靠近大門且地勢較高，距離證人林文鴻第一眼看到被告時
    的位置則相隔1 百多公尺遠，而被告的車子是停在園區後方
    邊界處，如果扣案的電線確實是被告所竊取，其理當將電線
    放置在較靠近後方而非上坡的前門之處以便搬運上車，亦可
    由證人林文鴻發現被告時被告是從園區的後方朝前方過來乙
    詞，核對被告入園的位置、路線，反而被告之供述可以相信
    ，證人劉俊延、蔡福在、林文鴻等人之證詞均以其主觀經驗
    為推測之詞，而尚無法使本院達於通常一般之人均不致於有
    所懷疑，而得確信其為真實之程度甚明。
四、又按刑事訴訟法第161條第1項規定：檢察官就被告犯罪事實
    ，應負舉證責任，並指出證明之方法。因此，檢察官對於起
    訴之犯罪事實，應負提出證據及說服之實質舉證責任。倘其
    所提出之證據，不足為被告有罪之積極證明，或其闡明之證
    明方法，無從說服法官以形成被告有罪之心證，基於無罪推
    定之原則，自應為被告無罪判決之諭知。檢察官未提出適合
    於證明犯罪事實之積極證據，並闡明其證據方法與待證事實
    之關係。本院對於卷內訴訟資料，逐一剖析，參互審酌，仍
    無從獲得被告甲○○成立竊盜罪之確切心證，既不能證明被
    告犯罪，原審為被告甲○○無罪判決之諭知，並無不當，應
    予維持，檢察官仍執原有證據，提起上訴指摘原判決不當，
    為無理由，應予駁回。
五、檢察官另移送併辦意旨（臺灣新竹地方法院檢察署95年度撤
    緩偵字第30號）：以被告甲○○意圖為自己不法之所有，於
    93年10月28日上午10時許，騎乘車號HOK-567 重型機車，至
    位於新竹縣寶山鄉○○村○○路82號「ㄅㄆㄇ猴園」內，竊
    取飼養猴所用之鐵籠，將之拆卸成鐵條後，捆成2 捆（重約
    72公斤，價值約新台幣2 萬元），得手後，搭載上開證贓物
    騎乘機車離去。俟於同日上午10時50分許，行經苗栗縣頭份
    鎮○○路○段112號前，為巡邏警員發覺當場查獲，並扣得上
    開鐵條2捆等情，認被告另犯刑法第321條第1項第3款之加重
    竊盜罪嫌，移送本院併辦。然查：本件被告被訴上揭竊盜部
    分，經本院審理後，認原審為被告無罪之諭知，核無不當，
    而駁回檢察官之上訴，被告既經為無罪之判決，則上揭被訴
    竊盜部分，與移送併辦部分自無裁判上一罪之關係，本院無
    從併為審理，應退回原檢察官另為處理。
據上論斷，應依刑事訴訟法第373條、第368條，判決如主文。
本案經檢察官林炳雄到庭執行職務。
中    華    民    國    95    年    8     月    24    日
                  刑事第10庭    審判長法  官  劉景星
                                      法  官  陳博志
                                      法  官  李春地
以上正本證明與原本無異。
不得上訴。
                                      書記官  蘇秋
中    華    民    國    95    年    8     月    24    日


司法院資訊處製作；財團法人民間司法改革基金會備份。
